臺灣臺中地方法院刑事判決
111年度金訴字第871號
公  訴  人  臺灣臺中地方檢察署檢察官
被      告  江聖傑


上列被告因詐欺等案件，經檢察官提起公訴（111年度偵字第120
79號、第14283號），本院判決如下：
    主    文
江聖傑幫助犯洗錢防制法第十四條第一項之洗錢罪，處有期徒刑
參月，併科罰金新臺幣貳萬元，罰金如易服勞役，以新臺幣壹仟
元折算壹日。
    犯罪事實
一、江聖傑可預見提供個人金融帳戶予他人使用，可能因此供不
    法詐騙份子利用以詐術使他人將款項匯入後，再提領利用，
    進而幫助他人遂行詐欺取財之犯罪目的，亦足供他人作為掩
    飾該犯罪所得去向之用，竟仍基於縱幫助他人實施詐欺取財
    、掩飾犯罪所得來源、去向亦不違背其本意之不確定故意，
    於民國110年7月下旬至同年8月5日間某日，在臺中市○○區○○
    路000號東區之星自助式KTV附近某停車場，將其向國泰世華
    商業銀行申設之帳號000000000000號帳戶(下稱國泰世華帳
    戶)存摺、提款卡及密碼，交付予真實姓名年籍不詳、自稱
    「小鐵」之成年男子，容任不詳詐欺集團成員使用前揭國泰
    世華帳戶詐欺他人財物，藉此掩飾犯罪所得來源、去向。嗣
    「小鐵」取得前揭國泰世華帳戶資料後，意圖為自己不法之
    所有，基於詐欺取財、一般洗錢之犯意，分別為下列行為：
  ㈠不詳之人於110年6月間某日，以LINE通訊軟體(暱稱「莎莎」
    )與洪郁茹聯繫，佯稱：在耀陽工作室工作，公司研究之飆
    股可供獲利，有無意見加入成為公司會員云云，復經「莎莎
    」將洪郁茹加入LINE通訊軟體群組(群組名稱「23通告」)，
    再經不詳之人使用LINE通訊軟體(暱稱「趙澤俊」、「Garda
    la鄧經理」)與洪郁茹聯繫，佯稱：投資跟單可供獲利云云
    ，以前揭方式對洪郁茹施以詐術，致其誤信為真，因而陷於
    錯誤，於110年8月6日13時46分42秒許，在南投縣○○鎮○○路0
    0號元大銀行草屯分行，臨櫃轉帳匯款新臺幣(下同)140萬元
    至前開國泰世華帳戶，旋遭不詳之人再為轉帳匯出。
  ㈡不詳之人於110年6月間某日，以LINE通訊軟體(暱稱「鄧婷婷
    」)與陳金蓮聯繫，佯稱：耀陽工作室從事投資顧問，成立
    股票群組云云，復於其後某時，先後經不詳之人使用LINE通
    訊軟體(暱稱「super耀陽」、「國際資管VIP資深經理-陳智
    達」)與陳金蓮聯繫，佯稱：可幫忙操作虛擬貨幣云云，以
    前揭方式對陳金蓮施以詐術，致其誤信為真，因而陷於錯誤
    ，於110年8月5日9時28分37秒許，在新北市○○區○○路000號
    中華郵政股份有限公司中正郵局，臨櫃轉帳匯款200萬元至
    上開國泰世華帳戶，旋遭不詳之人再為轉帳匯出。嗣因洪郁
    茹等被害人發覺遭詐欺報警處理，始悉上情。
二、案經洪郁茹訴由南投縣政府警察局草屯分局報告、陳金蓮訴
    由新北市政府警察局新店分局報告暨臺中市政府警察局霧峰
    分局報告臺灣臺中地方檢察署檢察官偵查起訴。
    理  由
壹、證據能力方面：
一、本案據以認定被告江聖傑犯罪之供述證據：證人即告訴人洪
    郁茹、陳金蓮分別於警詢時之證述等部分，公訴人及被告在
    本院111年7月5日審理時，均表示同意作為證據使用(見本院
    卷第64-67頁)，復經本院審酌認前揭警詢係承辦警員依法通
    知詢問，該等詢問過程並無違法或不當之情況，應屬適當，
    依刑事訴訟法第159條之5第1項之規定，具有證據能力。
二、又本案認定事實引用之卷內其餘非供述證據，並無證據證明
    係公務員違背法定程序取得，依刑事訴訟法第158條之4規定
    反面解釋，亦均有證據能力。
貳、實體部分：
一、認定犯罪事實根據之證據及理由：
  ㈠上揭犯罪事實，業據被告於本院準備程序及審理時均坦承不
    諱(見本院卷第41、69頁)，核與證人即告訴人洪郁茹、陳金
    蓮分別於警詢時證述情節均相符合【洪郁茹部分：見臺灣臺
    中地方檢察署111年度偵字第12079號偵查卷宗(下稱12079號
    偵卷)第41-47頁；陳金蓮部分：見臺灣臺中地方檢察署111
    年度偵字第14283號偵查卷宗(下稱14283號偵卷)第43-47頁
    】，且有國泰世華商業銀行存匯作業管理部111年1月7日國
    世存匯字第1110002883號函暨檢附相關資料(含開戶基本資
    料2紙、帳戶交易明細查詢2紙、開戶用身分證明文件暨影像
    影本1紙、國泰世華商業銀行印鑑卡影本1紙)共7紙、元大銀
    行國內匯款申請書(洪郁茹)、內政部警政署反詐騙諮詢專線
    紀錄表(洪郁茹)、南投縣政府警察局草屯分局草屯派出所受
    (處)理案件證明單(洪郁茹)、南投縣政府警察局草屯分局草
    屯派出所受理詐騙帳戶通報警示簡便格式表(洪郁茹)、金融
    機構聯防機制通報單(洪郁茹)各1紙、LINE對話紀錄暨投資
    網站網頁截圖照片(洪郁茹)9張、東區之星自助式KTV商店網
    頁資料、新北市政府警察局新店分局碧潭派出所陳報單(陳
    金蓮)各1紙、國泰世華商業銀行存匯作業管理部110年8月31
    日國世存匯字第1100139593號函暨檢附相關資料(含開戶基
    本資料2紙、開戶用身分證明文件影本1紙、帳戶交易明細查
    詢3紙)共7紙、內政部警政署反詐騙諮詢專線紀錄表(陳金蓮
    )、新北市政府警察局新店分局碧潭派出所受理詐騙帳戶通
    報警示簡便格式表(陳金蓮)、金融機構聯防機制通報單(陳
    金蓮)各1紙、郵政存簿儲金簿存摺封面暨內頁影本(陳金蓮)
    3紙、郵政跨行匯款申請書影本(陳金蓮)1紙、LINE對話紀錄
    暨投資網站網頁截圖照片(陳金蓮)103張、新北市政府警察
    局新店分局碧潭派出所受(處)理案件證明單(陳金蓮)、新北
    市政府警察局新店分局碧潭派出所受理各類案件紀錄表(陳
    金蓮)各1紙、LINE對話紀錄列印資料(陳金蓮)1份在卷可稽(
    見12079號偵卷第25-37、49、51-52、53、55、57、105-109
    、137頁、14283號偵卷第29、53-65、67-68、71、79、91-9
    5、101、105-129、131、133、145-181頁)，足認被告之自
    白與事實相符，堪以採認。
  ㈡近年來新聞媒體，對於不肖犯罪集團常利用人頭帳戶，作為
    詐騙錢財、恐嚇取財等犯罪工具，藉此逃避檢警查緝之情事
    ，多所報導，政府亦大力宣導，督促民眾注意，主管機關甚
    至限制金融卡轉帳之金額，是交付帳戶資料予非親非故之人
    ，該取得帳戶資料之人應係為謀非正當資金進出，而隱瞞其
    資金流程及行為人身分曝光之不法使用，幾乎已成為人盡皆
    知之犯罪手法。是以一般人對於自己之金融機構帳戶所使用
    之存摺、提款卡及密碼，均能妥為保管，恐被他人得知帳戶
    或密碼後，有被冒領或其他非法使用之虞。則被告對於其所
    持用國泰世華帳戶存摺、提款卡及密碼一旦再為交予他人，
    只能任人使用，即非己所能掌控，被告雖可能無法確知該不
    詳身分之他人將如何利用該帳戶資料，然其應可預見刻意使
    用陌生人之帳戶者，恐遭作為詐取財物工具之可能，參以被
    告前於108年間，即有因提供金融帳戶存摺及提款卡予不詳
    之人，因而涉及幫助詐欺取財案件，嗣經臺灣臺中地方檢察
    署檢察官以109年度偵字第31944號為不起訴處分在案，此有
    該不起訴處分書、臺灣高等法院被告前案紀錄表各1份在卷
    可稽(見本院卷第23-25、15-17頁)，業經本院核閱前開卷宗
    無訛，是被告對於提供金融帳戶資料予他人，可能成為他人
    犯罪工具乙情，自難諉為不知，然被告卻仍將前開國泰世華
    帳戶存摺、提款卡及密碼交予自稱「小鐵」之他人，而容任
    該項犯罪行為繼續實現，足徵被告對於他人使用前開國泰世
    華帳戶之目的係藉由使用他人之帳戶，用以掩飾、隱匿犯罪
    所得款項之來源、去向，應有所認識及預見，是被告應具有
    幫助他人詐欺取財、一般洗錢犯罪之不確定故意，灼然甚明
    。從而，本案被告具有幫助詐欺取財與幫助洗錢之不確定故
    意，將前揭國泰世華帳戶存摺、提款卡及密碼交付予不詳身
    分之他人作為本案詐欺犯罪之用，被告雖未參與上開犯罪之
    構成要件行為，然顯係以幫助他人犯罪之意思，實施上開犯
    罪構成要件以外之行為，是被告本案所為之幫助詐欺取財、
    幫助洗錢等犯行，應堪認定。
  ㈢至被告雖曾聲請調閱現場監視器錄影畫面，以證明本案發生
    經過乙節(見本院卷第64、69頁)，然本案被告具有幫助詐欺
    取財與幫助洗錢之不確定故意，業如前述，依現存之證據已
    臻明瞭，經本院詳為認定如前，是認被告此部分聲請調查之
    上開證據並無再為調查之必要，附此敘明。
  ㈣綜上所述，本案事證明確，被告前揭犯行洵堪認定，應予依
    法論科。
二、論罪科刑：
  ㈠按刑法上之幫助犯，係對於犯罪與正犯有共同之認識，而以
    幫助之意思，對於正犯資以助力，而未參與實施犯罪之行為
    者而言（最高法院75年度台上字第1509號、88年度台上字第
    1270號判決意旨參照）；是以如未參與實施犯罪構成要件之
    行為，且係出於幫助之意思提供助力，即屬幫助犯，而非共
    同正犯。經查，被告雖係將其申設管領之國泰世華帳戶存摺
    、提款卡及密碼提供予他人，作為詐欺取財之工具，使不詳
    詐欺正犯得以此隱匿詐欺取財罪所得之來源、去向，然未參
    與詐欺本案告訴人洪郁茹與陳金蓮之詐欺取財構成要件行為
    ，亦未參與隱匿犯罪所得財物之來源、去向之行為，且並無
    證據足資證明被告係以正犯而非以幫助犯之犯意參與犯罪，
    參前說明，應認被告顯係基於幫助不詳成年人詐欺他人財物
    、幫助他人隱匿犯罪所得財物之來源、去向之犯意，而未參
    與詐欺取財、洗錢犯罪之構成要件行為。是核被告江聖傑所
    為，係犯刑法第30條第1項前段、刑法第339條第1項之幫助
    詐欺取財罪與刑法第30條第1項、洗錢防制法第14條第1項之
    幫助洗錢罪。至起訴暨公訴意旨固均認被告係涉犯刑法第30
    條第1項前段、刑法第339條之4第1項第2款之幫助三人以上
    共同詐欺取財罪嫌，惟被告固有提供前揭國泰世華帳戶資料
    幫助詐欺取財等犯行之遂行，然無證據證明被告於提供前揭
    帳戶資料之幫助行為時，即已知悉該詐欺集團之人數、詐欺
    方式而犯詐欺取財等事由，自無從論以幫助犯刑法第339條
    之4加重詐欺取財罪之罪責，起訴暨公訴意旨此部分主張尚
    有未洽，且二者基本社會事實同一，本院於準備程序及審理
    時業已當庭告知被告變更後之罪名及法條(見本院卷第40、6
    2-63頁)，已足使被告得以充分行使防禦權，爰依法變更起
    訴法條，附此敘明。
  ㈡被告係以1次交付前揭國泰世華帳戶資料行為，幫助該詐欺集
    團成員分別侵害告訴人2人之財產法益，為同種想像競合犯
    ，依刑法第55條前段之規定，應論以一罪。又針對被告前開
    所犯，係以一提供金融帳戶資料之行為，幫助不詳之人詐取
    被害人之財物及隱匿詐欺取財罪所得之來源、去向，屬一行
    為而觸犯幫助詐欺取財及幫助洗錢等罪，為想像競合犯，從
    一重之幫助洗錢罪處斷。
  ㈢刑之減輕事由：
　⒈按犯前2條之罪，在偵查或審判中自白者，減輕其刑，洗錢防
    制法第16條第2項亦有明定。本案被告於本院準備程序及審
    理時，已坦承本案提供國泰世華帳戶資料，幫助他人製造金
    流斷點方式，掩飾該詐欺所得之本質及去向之洗錢等事實，
    業如前述，堪認被告於審判中，對其幫助洗錢犯行業已自白
    ，爰依洗錢防制法第16條第2項規定，減輕其刑。
　⒉被告幫助他人遂行詐欺取財、洗錢等犯行，為幫助犯，依刑
    法第30條第2項規定，按正犯之刑減輕其刑，依法遞減之。
  ㈣爰以行為人之責任為基礎，審酌被告以提供前揭國泰世華帳
    戶資料予他人方式，幫助他人犯罪，致使真正犯罪者得以隱
    匿其等身分，助長詐欺犯罪猖獗，破壞社會治安及金融秩序
    ，更將造成警察機關查緝犯罪之困難，且使本案告訴人2人
    受有匯入前開國泰世華帳戶金額之損失，並產生遮斷資金流
    動軌跡，所為於法有違，考量被告犯後終能坦認犯行，已見
    悔意，雖有意賠償告訴人2人，惟因賠償金額甚鉅，致未能
    達成和解，兼衡被告過去並無前科，有臺灣高等法院被告前
    案紀錄表1份在卷可稽(見本院卷第15-17頁)，素行尚可，暨
    其高職肄業之智識程度，目前無業且家境貧寒之生活狀況，
    業據被告陳明在卷(見本院卷第70頁)，參酌被告犯罪動機、
    目的、手段等一切情狀，量處如主文所示之刑，並諭知易服
    勞役之折算標準，以資懲儆。
  ㈤至被告否認有何因提供帳戶資料而獲取任何對價之情(見本院
    卷第64頁)，而本案並無積極具體證據足認被告確有因其幫
    助犯罪犯行因而獲有任何犯罪對價，自不生犯罪所得應予沒
    收之問題，爰不予宣告沒收或追徵其價額，併此敘明。
據上論斷，應依刑事訴訟法第299條第1項前段、第300條，洗錢
防制法第2條第1項、第14條第1項、第16條第2項，刑法第11條、
第30條第1項前段、第2項、第339條第1項、第55條前段、第42條
第3項，刑法施行法第1條之1第1項，判決如主文。
本案經檢察官詹常輝提起公訴，檢察官朱介斌到庭執行職務。
中　　華　　民　　國　 111　　年　　 7　　月　　26　　日
　　　　　　　　　刑事第十五庭審判長法　官　簡佩珺
                                    法  官  張雅涵
                                    法  官  湯有朋
以上正本證明與原本無異。
如不服本判決應於收受送達後20日內向本院提出上訴書狀，並應
敘述具體理由；其未敘述上訴之理由者，應於上訴期間屆滿後20
日內向本院補提理由書（均須按他造當事人之人數附繕本）「切
勿逕送上級法院」。
告訴人或被害人如不服判決，應備理由具狀向檢察官請求上訴，
上訴期間之計算，以檢察官收受判決正本之日起算。
                            　　　　書記官  黃美雲
中　　華　　民　　國　　111 　年　　7 　　月　　26　　日
附錄本案論罪科刑法條：
刑法第30條
幫助他人實行犯罪行為者，為幫助犯。雖他人不知幫助之情者，
亦同。
幫助犯之處罰，得按正犯之刑減輕之。
刑法第339條第1項
意圖為自己或第三人不法之所有，以詐術使人將本人或第三人之
物交付者，處5年以下有期徒刑、拘役或科或併科50萬元以下罰
金。
洗錢防制法第14條第1項
有第2條各款所列洗錢行為者，處7年以下有期徒刑，併科新臺幣
5百萬元以下罰金。